【裁判字號】    97,上,1016
【裁判日期】    990630
【裁判案由】    履行契約報酬
【裁判全文】
臺灣高等法院民事判決                  97年度上字第1016號
上  訴  人  東大工業股份有限公司
法定代理人  甲○○
訴訟代理人  丙○○
訴訟代理人  陳柏廷律師
被上訴人    臺北汽車客運股份有限公司
法定代理人  乙○○
訴訟代理人  林明珠律師
複 代 理人  洪明聰律師
上列當事人間履行契約報酬事件，上訴人對於中華民國97年9 月
30日臺灣板橋地方法院96年度訴字第1709號第一審判決提起上訴
，並為訴之追加，本院於99年6 月15日言詞辯論終結，判決如下
：
    主  文
上訴駁回。
被上訴人應給付上訴人新台幣佰柒拾玖萬肆仟柒佰貳拾元，及
自民國九十六年七月一日起至清償日止，按年息百分之五計算之
利息。
其餘追加之訴駁回。
本判決命被上訴人給付部分，於上訴人以新台幣壹佰貳拾柒萬元
為被上訴人供擔保後，得假執行；但被上訴人如以新台幣佰柒
拾玖萬肆仟柒佰貳拾元為上訴人預供擔保後，得免為假執行。
其餘假執行之聲請駁回。
第二審訴訟費用關於上訴部分由上訴人負擔；關於追加之訴部分
，由上訴人負擔十分之一，餘由被上訴人負擔。
    事實及理由
一、按當事人於第二審為訴之變更、追加，非經他造同意，不得
    為之，但請求之基礎事實同一者，不在此限，民事訴訟法第
    446條第1項、第255條第1項第2 款定有明文。本件上訴人於
    原審起訴主張：兩造於民國95年7月1日訂立輪胎供應合約（
    下稱系爭契約），約定於契約存續期間由伊供應並保養被上
    訴人公司所屬車輛之輪胎，被上訴人支付報酬，系爭契約存
    續期間至96年6月30日止。被上訴人於96年6月29日以板橋文
    化路郵局第19707 號存證信函（下稱系爭存證信函）通知伊
    期滿不再續約。系爭契約期滿後被上訴人就伊負責供養輪胎
    之車輛尚有大巴士425輛、中巴士79 輛（下合稱系爭巴士）
    ，仍繼續留用伊所有之輪胎，自應依系爭契約計算續用輪胎
    之費用即大巴士每車公里數新台幣（下同）0.53元、中巴士
    每車公里數0.31元，經核算後被上訴人應依約給付伊387萬3
    ,275元。嗣於本院審理中主張：如法院認伊不能依系爭契約
    請求，則系爭巴士之輪胎所有權為伊所有，被上訴人於系爭
    契約終止後，明知無法律上原因，仍繼續使用伊所有之輪胎
    ，自應依不當得利法律關係償還該利益計419萬4,720元，爰
    追加備位之訴，依不當得利法律關係，請求被上訴人應給付
    上訴人419萬4,720元及自96年7月1日起至清償日止，按年息
    5%計算之利息。經核其追加請求之基礎事實與原起訴請求之
    基礎事實同一，均係因被上訴人繼續使用系爭巴士輪胎所衍
    生之權益關係，被上訴人雖不同意追加，然依首揭規定，應
    予准許。
二、上訴人主張：兩造於95年7月1日訂立系爭契約，約定於契約
    存續期間由伊供應並保養被上訴人所屬各營業站車輛所需之
    輪胎，伊負責提供輪胎材料及相關設備為被上訴人所屬車輛
    之輪胎進行維修及翻新，保持被上訴人所屬車輛之輪胎處於
    可供妥善行駛狀態，被上訴人則支付報酬。系爭契約存續期
    間至96年6月30日屆滿，被上訴人於96年6月29日以系爭存證
    信函通知期滿不再續約。依系爭契約第12條約定，契約期滿
    後輪胎尚可使用者，被上訴人固得續用，惟須依系爭契約第
    5 條約定計算費用。系爭契約期滿後，被上訴人就伊負責供
    養輪胎之系爭巴士，仍繼續使用伊所有之輪胎，自應依系爭
    契約第5 條之約定計算輪胎續用之費用，即大巴士每車公里
    數0.53元、中巴士每車公里數0.31元。伊依被上訴人所提供
    之車輛輪胎換胎明細、殘值及記錄表等資料核算，被上訴人
    續用輪胎之大巴士共行駛654萬5,472公里、中巴士共行駛13
    0萬3,791公里，總計被上訴人應給付伊續用輪胎之費用387
    萬3,275 元。爰依系爭契約，請求被上訴人如數給付上開費
    用及自起狀繕本送達翌日（即96年8 月22日）起至清償日止
    ，按年息5%計算之利息等語。原審就此部分為上訴人敗訴之
    判決，上訴人就其敗訴部分提起上訴，並為預備訴之追加，
    補稱略以：如法院認伊不能依系爭契約請求，則系爭巴士輪
    胎所有權屬伊所有，被上訴人於系爭契約終止後本應返還，
    卻仍繼續使用伊所有之輪胎，被上訴人明知無法律上原因，
    受有該輪胎價值之利益，自應依不當得利法律關係償還，上
    訴人續用輪胎之車輛為大巴士425 輛、中巴士79輛、每輛巴
    士各6 個輪胎，每個輪胎包含翻修工料、胎體、內胎、襯帶
    在內，合計被上訴人應給付伊419萬4,720元等語（上訴人於
    原審另依不當得利法律關係，請求被上訴人給付上訴人留存
    於各營業站之備用料計22萬0,320 元，原審就該部分為上訴
    人一部勝訴、一部敗訴之判決，判命被上訴人應給付上訴人
    21萬5,720 元及其法定遲延利息，並駁回上訴人其餘之訴。
    兩造就敗訴部分均未聲請不服，茲不再贅述）。其上訴及追
    加備位之訴聲明為：(一)先位聲明：1.原判決關於駁回後開第
    ２項部分之訴訟及該部分假執行之聲請暨其訴訟費用之裁判
    均廢棄。2.被上訴人應再給付上訴人387萬3,275元，及自96
    年8 月22日起至清償日止，按年息5%計算之利息。3.願供擔
    保，請准宣告假執行。(二)備位聲明：1.被上訴人應給付上訴
    人419萬4,720元，及自96年7月1日起至清償日止，按年息5%
    計算之利息。2.願供擔保，請准宣告假執行。
三、被上訴人則以：系爭契約第11條約定，上訴人所供應之輪胎
    應保證3個月期間內可行使2萬公里以上，可知上訴人應供應
    伊可使用之輪胎。伊依約給付之報酬應包含內胎、外胎、襯
    帶之提供。伊購入車輛之初本有輪胎，該輪胎磨損後，伊給
    付費用，由上訴人將原有舊輪胎再生，則再生後之輪胎係伊
    原有之輪胎加上給付對價加工而成，其所有權仍屬伊所有。
    退步言，如認原胎體屬上訴人所有，其既經伊提供費用予上
    訴人再生，該附合之輪胎不能識別，應由兩造各有2分之1所
    有權。本件兩造間係屬包胎，伊給付上訴人之費用應係包括
    胎體、工料本身之價值在內，且依兩造訂約之真意，並參照
    市場慣例，上訴人為包胎行為，須為伊所屬車輛輪胎整備、
    檢查、更換、救濟、再生等服務行為，依系爭契約第12條約
    定，上訴人應有輪胎換位按裝（應為安裝之誤）之事實，方
    可請求給付費用。如僅伊單純續用，上訴人無換位安裝之服
    務，應不生給付費用之問題。又縱認舊輪胎所有權屬於上訴
    人，其請求之金額亦屬過高，系爭契約第5 條雖約定大巴士
    每車公里數為0.53元、中巴士每車公里數為0.31元，然兩造
    另約定無論大、小巴士均以每車每公里0.36元計算。況且每
    輛巴士6 個輪胎，每個輪胎拆換時間不同，其價值亦不相同
    ，系爭契約期滿前，輪胎若已將報廢，縱上訴人未拆回，其
    輪胎殘值幾乎為零。系爭契約期滿後，卸下回收之胎體本應
    換上新胎體，但因市場胎體不足，加上廠商無法負荷突然暴
    增之輪胎需求，故伊乃勉強續用舊輪胎，勉強使用之行駛里
    程，不應計入輪胎行駛里程。至於上訴人備位請求不當得利
    部分，依系爭契約約定上訴人應供應伊可使用之輪胎，即含
    以胎體翻修後之輪胎，包括內胎、外胎、襯帶之提供，可證
    上訴人所收取之報酬，應包含內胎、外胎、襯帶之提供。是
    上訴人主張翻修後之輪胎，其所有權屬伊所有，應不可採，
    伊並無不當得利可言。縱認舊輪胎所有權屬於上訴人，其請
    求之金額亦過高，於系爭契約終止後上訴人並無翻修輪胎之
    行為，系爭契約存續期間，伊則已給付上訴人翻修工料之費
    用，故上訴人請求返還不當得利時，不應再請求伊給付翻修
    工料部分之價額。另上訴人於起訴前並未催告伊返還輪胎，
    伊自無給付遲延而須自96年7月1日起給付利息可言，縱伊有
    不當得利，亦屬善意之受領人，因輪胎已不存在，被上訴人
    應免負返還或償還之責任。縱認上訴人請求有理由，亦應扣
    除上訴人應負自行拆卸運送輪胎所需之費用40萬元等語，資
    為抗辯。被上訴人對於上訴人之上訴及追加之訴，聲明求為
    ：(一)上訴駁回。(二)追加之訴及其假執行之聲請均駁回。(三)如
    受不利判決，願供擔保請准宣告免為假執行。
四、兩造不爭執之事實（見原審卷一第64、65、164頁之原審96
    年10月30日、97年2月26日言詞辯論筆錄）：
  (一)兩造於95年7月1日訂立系爭契約，該契約於96年6 月30日屆
    滿，由上訴人供應被上訴人營業客車所需之輪胎，上訴人所
    提供之服務為輪胎整備（將已磨耗之輪胎由鋼圈上拆下，再
    將已再生完畢之輪胎裝置於鋼圈上，並安裝內胎及襯帶）、
    輪胎檢查（每月至各站檢查所有車上輪胎，已磨耗者應更換
    ）、輪胎更換（將已磨耗嚴重或在場站上破胎之輪胎由車上
    卸下更換已再生完畢之輪胎）、輪胎救濟（車輛營運中輪胎
    破胎至現場更換）、輪胎再生（將磨耗受之輪胎，重新貼上
    胎面再製）、胎體、內胎、襯帶之提供（胎體經多次再生，
    橡膠會老化無法再生，需報廢時，需購買新胎體補充之，內
    胎、襯帶因磨耗無法使用需報廢，需購買新內胎、襯帶補充
    之）（見原審卷一第9至10頁之系爭輪胎供應合約書）。
  (二)被上訴人於96年6 月29日以系爭存證信函通知上訴人不再續
    約（見原審卷一第11頁之系爭存證信函）。
  (三)系爭契約期滿時，被上訴人仍使用上訴人供應輪胎之車輛計
    有大巴士425輛、中巴士79輛（見原審卷一第140頁之96年6
    月各站配車狀況表）。
五、上訴人主張：兩造系爭契約於96年6 月30日屆滿後，被上訴
    人就伊負責供養輪胎之系爭巴士，仍繼續留用伊所有之輪胎
    ，應依系爭契約第12條、第5 條之約定，給付伊續用輪胎之
    費用共387萬3,275元，惟為被上訴人所否認，並以前詞置辯
    。茲分述如下：
  (一)本件首應審究者為：上訴人依系爭契約所提供予被上訴人使
    用之輪胎，其所有權究屬誰？
    1.觀諸系爭契約第1 條約定：「乙方（即上訴人）於本約成
      立後，供應並保養甲方（即被上訴人）所屬全部車輛輪胎
      （包括內外胎）」、第6 條約定：「於本約期間內，乙方
      除供應甲方每車輛6 個輪胎外，另需備置預備胎於甲方各
      所屬營業站」等詞（見原審一卷第9 頁），及上開兩造不
      爭執之事實(一)，可知系爭契約係由上訴人提供被上訴人營
      業客車所需之輪胎，被上訴人所提供之服務為輪胎整備、
      輪胎檢查、輪胎更換、輪胎救濟、輪胎再生、胎體、內胎
      、襯帶之提供等服務。
    2.又依系爭契約第11條約定：「乙方所供應之輪胎應保證3
      個月內可行駛2 萬公里以上，如未符標準甲方得隨時終止
      本契約」、第12條約定：「本契約期滿或中途解約，乙方
      所按裝輪胎磨損嚴重者，應由乙方自行逐輛拆卸取回，輪
      胎尚可使用者則由甲方續用（乙方應負責輪胎換位安裝）
      其費用依第5條規定計算」、第5條約定：「費用計算：按
      裝用輪胎車輛，A、900-20 每車公里數新台幣伍角參分整
      ，B、700-16 每車公里數新台幣參角壹分計算等語（見原
      審一卷第9頁），可知上訴人係供給3個月得行駛2 萬公里
      以上之輪胎予被上訴人使用，系爭契約屆滿後，如輪胎尚
      可使用由被上訴人續用者，上訴人提供輪胎換位安裝服務
      者，尚得依據系爭契約第5 條之約定，向被上訴人收取費
      用。
    3.稽諸證人即曾任被上訴人公司之物料科職員潘坤龍於97年
      1月8日原審言詞辯論程序時證稱：「假如沒有續約的話，
      東大的輪胎還是東大的，可以用的輪胎，他們可以拿回去
      ，輪胎所有權還是屬於東大公司的」、「（問：契約期限
      中關於輪胎翻修費用、胎體、內胎襯帶、保養裝用、管理
      的費用是由何人負擔？）原告（即上訴人）負擔。被告（
      即被上訴人）只負責契約期限中每台車行使公里數的費用
      。」、「（問：契約期滿後被告繼續使用原告提供的輪胎
      關於輪胎翻修費用、胎體、內胎襯帶、保養裝用、管理的
      費用是由何人負擔？）原告負擔。」、「（問：契約期限
      中，站存的輪胎、櫬帶、內胎費用是誰負擔？）東大負擔
      ，因為台北客運就是負擔公里數而已，期滿後東大的東西
      應該是由東大公司自行取回，相關以上費用應該由東大公
      司負擔」、「（問：如果沒有看契約，為何證人會說期滿
      後東大的輪胎還是屬於東大的）因為出售汰舊車輛時要是
      有東大包胎車輛時，我們都要另外照輪胎的價值付錢給東
      大，因為我在物料科都這樣做」等語；另證人即曾任被上
      訴人公司物料課課長張國賓證稱：「（問：你知道契約期
      滿之後的輪胎是否要由原告拆卸取回？）期滿之後沒有續
      約的話，東大的胎就是要讓東大拆回，東大提供的輪胎所
      有權都屬於東大所有」、「（問：請問證人如果就被告出
      售汰舊車輛，該車輛之輪胎是屬於東大包胎，是否要另外
      付費？）是，輪胎是以每一台車6條輪胎7,500元整計算，
      每個輪胎是新台幣1,250 元整，不管是舊胎新胎或翻修胎
      」等語（見原審卷一第114至120頁）。
    4.綜上，足認系爭契約係由上訴人提供可供使用之輪胎供被
      上訴人使用，被上訴人僅依每車使用之公里數計算費用，
      上訴人提供之輪胎所有權（含胎體、內胎、襯帶及翻修工
      料）仍屬於上訴人所有。被上訴人辯稱：其給付上訴人之
      費用包含胎體、工料之價值在內，再生後之輪胎所有權應
      屬上訴人所有或兩造各有2分之1等語，委不足採。
  (二)另上訴人主張於系爭契約屆滿後，被上訴人仍續用其所有之
    輪胎，應依系爭契約第5 條約定，給付其費用，惟為被上訴
    人所否認。經查：依系爭契約第12條約定：「本契約期滿或
    中途解約，乙方所按裝輪胎磨損嚴重者，應由乙方自行逐輛
    拆卸取回，輪胎尚可使用者則由甲方續用（乙方應負責輪胎
    換位按裝）其費用依第5條規定計算」（見原審卷一第9、10
    頁），準此，上訴人依系爭契約第12條約定，請求被上訴人
    給付續用輪胎之費用，須以上訴人就被上訴人續用之輪胎，
    仍提供輪胎換位安裝之服務為要件。被上訴人抗辯續用之輪
    胎係由其自行拆卸安裝，上訴人並未提供上開服務，上訴人
    並未舉證證明其業已提供上開服務，自無從依系爭契約第12
    條之約定，向被上訴人請求續用輪胎之費用，是上訴人此部
    分之請求，核屬無據。
六、上訴人追加備位之訴主張：伊所提供保養之輪胎為其所有，
    被上訴人於系爭契約終止後，明知無法律上原因卻拒不返還
    ，仍繼續使用伊所有之輪胎，受有該輪胎價值之利益，自應
    依不當得利法律關係償還該利益，惟為被上訴人所否認，並
    以前詞置辯。經查：
  (一)按無法律上之原因而受利益，致他人受損害者，應返還其利
    益。雖有法律上之原因，而其後已不存在者，亦同；受領人
    於受領時，知無法律上之原因或其後知之者，應將受領時所
    得之利益，或知無法律上之原因時所現存之利益，附加利息
    ，一併償還；如有損害，並應賠償，民法第179條及第182條
    第2 項分別定有明文。又不當得利之受領人，以返還原物為
    原則，例外依其利益之性質或其他情形不能返還原物時，始
    應償還其價額。
  (二)查被上訴人於96年6 月29日以系爭存證信函通知上訴人不再
    續約，兩造系爭契約於96年6 月30日屆滿，為兩造所不爭執
    （見原審卷一第11頁），而上訴人於系爭契約存續期間所提
    供被上訴人使用之輪胎，其所有權仍屬於上訴人所有，已詳
    如前述。被上訴人於系爭契約屆滿後，既已無意依系爭契約
    第12條約定，由上訴人提供輪胎換位安裝之服務，由被上訴
    人依系爭契約第5 條約定支付費用續用系爭輪胎，即應認上
    訴人供應保養系爭巴士之輪胎供被上訴人使用之義務已因系
    爭契約終止而不存在，被上訴人於系爭契約屆滿後應立即返
    還系爭巴士之輪胎，被上訴人明知系爭契約已終止仍繼續使
    用上訴人所有輪胎，自屬無法律上之原因，致上訴人受有損
    害。被上訴人受有使用上訴人所有輪胎之利益，致上訴人受
    有該輪胎價值之損失，二者間有直接因果關係，且無法律上
    原因，核與不當得利之要件相符。
  (三)又系爭契約期滿時，被上訴人仍使用上訴人供應輪胎之車輛
    計有大巴士425 輛、中巴士79輛，為兩造所不爭執（見上開
    兩造不爭執之事實(三)），而上訴人於系爭契約存續期間供應
    被上訴人系爭巴士所需之輪胎，所提供之服務為輪胎整備、
    輪胎檢查、輪胎更換、輪胎救濟、輪胎再生、胎體、內胎、
    襯帶之提供，上訴人所提供之輪胎，包含胎體、內胎、襯帶
    及翻修工料，其輪胎所有權仍屬於上訴人所有，亦詳如前述
    ，則被上訴人於系爭契約終止後應返還者，自應為輪胎之全
    部，即包含胎體、內胎、襯帶及翻修胎工料在內，被上訴人
    辯稱應扣除翻修胎工料之價值，自不足採。又上訴人所提供
    之輪胎業已不存在，無法返還，為兩造所自認（見本院卷第
    166頁），依前揭六(一)之說明，被上訴人自應償還該輪胎（
    包含胎體、內胎、襯帶及翻修胎工料）之價額，被上訴人辯
    稱：因該輪胎已不存在，被上訴人應免負返還或償還之責任
    ，委無足採。
  (四)關於輪胎含胎體、內胎、襯帶及翻修胎工料之價額，本院審
    酌如下：
    1.胎體、內胎及襯帶部分：
      兩造系爭契約屆滿時，被上訴人使用上訴人所有輪胎尚有
      大巴士425輛、中巴士79輛，無論是大巴士、中巴士均有6
      個輪胎，原審函查台灣區橡膠工業同業公會其等價額，該
      公會於97年5月8日以台區橡工（97）冠字第41號函附件檢
      覆大、中型巴士翻修輪胎相關價格詢價彙整表，其中大型
      巴士翻修胎胎體、內胎（舊品）、襯帶（舊品）分別為50
      0元、100元、50元；中型巴士翻修胎胎體、內胎（舊品）
      、襯帶（舊品）分別為150元、100元、30元，有該函可證
      （見原審卷二第190 頁），準此，本院認本件被上訴人使
      用上訴人輪胎之425 輛大巴士，其胎體、內胎、襯帶價值
      合計應為165萬7,500元〔計算式：（500＋100＋50）×6
      ×425＝1,657,500〕；中巴士胎體、內胎、襯帶價值合計
      應為13萬2,720元〔計算式：（150＋100＋30）×6×79＝
      132,720〕。
    2.翻修胎工料部分：本件函詢台灣區橡膠工業同業公會，其
      於99年5月28日以台區橡工（99）冠字第067號函覆略謂：
      「二關於大型巴士翻修胎工料1,700 元，小型巴士翻修胎
      工料1,000 元，其費用係指橡膠原料（即天然橡膠、合成
      橡膠即人造膠、碳煙、鋅氧粉、防老劑、加工助劑、促進
      劑、硫磺…等）以及混練時的水電、工資，輪胎加貼合、
      硫化時的工資及水電。三關於核算大型、小型巴士舊品翻
      修胎殘餘市價時，翻修胎工料價值當然是需要計入，翻修
      胎雖然是舊胎去翻新，但是其胎面之工料品質與成本不少
      於新胎，並非以較差的原料為之，且工料價值不應該折舊
      ，因為它是新的工料加在舊胎上，過程及工料」等語（見
      本院卷第175頁），復參酌上開該公會97年5月8 日台區橡
      工（97）冠字第41號函檢覆之大、中型巴士翻修輪胎相關
      價格詢價彙整表，關於大、中型巴士翻修胎工料分別為1,
      700元、1,000元（見原審卷二第190 頁），本院認上訴人
      就被上訴人仍使用其所有輪胎之大巴士425 輛、中巴士79
      輛中，有關翻修胎工料價額部分，請求依台灣區橡膠工業
      同業公會所函覆之1,700元、1,000元各折舊1/2 計算，尚
      稱公允，是本件大巴士翻修胎工料之價額應為216萬7,500
      元（計算式：1,700×6×425×1/2＝2,167,500）、中型
      巴士翻修工料應為23萬7,000元（計算式：1000×6×79×
      1/2＝237,000）。
    3.綜上，被上訴人請求被上訴人返還相當於其所提供系爭巴
      士輪胎（包括翻修胎工料、胎體、內胎、襯帶）價額之不
      當得利419萬4,720元（計算式：1,657,500＋132,720＋2,
      167,500＋237,000＝4,194,720）為有理由。
七、另被上訴人辯稱：上訴人所免除拆卸運送輪胎之費用應予抵
    銷等語。經查依系爭契約第12條約定，系爭契約期滿時，上
    訴人所安裝輪胎磨損嚴重者，應自行逐輛拆卸取回，是上訴
    人負有於系爭契約期滿時，自行逐輛拆卸取回其所提供之輪
    胎之義務，本件上訴人自行拆卸、運送所有輪胎之費用須花
    費40萬元，為兩造所自認（見本院卷第149、150頁），準此
    ，被上訴人主張上揭拆卸、運送輪胎費用之40萬元應自上訴
    人請求之不當得利金額419萬4,720元中扣抵，方為上訴人所
    受之損害，為有理由，扣抵後，上訴人尚得請求被上訴人給
    付之金額為379萬4,720元（計算式：4,194,720－400,000＝
    3,794,720）。
八、末查被上訴人於96年6 月29日即以系爭存證信函通知上訴人
    不再續約，兩造系爭契約於96年6 月30日屆滿，被上訴人於
    系爭契約屆滿後，既已無意依系爭契約第12條約定，由上訴
    人負擔輪胎換位安裝之服務，由被上訴人依系爭契約第5 條
    約定支付費用續用系爭輪胎，即應認上訴人供應保養系爭巴
    士之輪胎供被上訴人使用之義務已因系爭契約終止而不存在
    ，被上訴人應於系爭契約屆滿後立即返還系爭巴士之輪胎，
    被上訴人明知系爭契約已終止仍繼續使用上訴人所有輪胎，
    自屬無法律上之原因，致上訴人受有損害，且依證人潘坤龍
    、張國賓之上開證詞可知，被上訴人對於上訴人提供其使用
    之輪胎所有權仍屬於上訴人所有，應有所知悉。是被上訴人
    於系爭契約終止時，即無法律上之原因使用上訴人所有之輪
    胎，依民法第182條第2項規定，被上訴人應就其無法律上之
    原因時所現存之利益，附加法定利息返還上訴人。被上訴人
    辯稱：上訴人於起訴前並未催告其返還輪胎，其無給付遲延
    無須自96年7月1日起給付利息云云，自無足採。
九、綜上所述，上訴人依系爭契約，請求被上訴人應給付上訴人
    387萬3,275元，及自96年8 月22日起至清償日止，按年息5%
    計算之利息，為無理由，不應准許。原審為上訴人敗訴之判
    決，並無不合。上訴意旨指摘原判決不當，求予廢棄改判，
    為無理由，應予駁回。又上訴人本於不當得利之法律關係，
    追加備位之訴請求被上訴人應給付上訴人379萬4,720元，及
    自96年7月1日起至清償日止，按年息5%計算之利息部分，為
    有理由，應予准許，逾此部分之請求為無理由，不應准許。
    上開應予准許部分，兩造均陳明願供擔保聲請宣告准、免假
    執行，經核均無不合，爰分別酌定相當擔保金額准許之，不
    應准許部分，則失所依據，應予駁回。
十、兩造其餘之攻擊或防禦方法及未經援用之證據，經本院斟酌
    後，認為均不足以影響本判決之結果，自無逐一詳予論駁之
    必要，併此敘明。
十一、據上論結，本件上訴為無理由，追加之訴則為一部有理由
      ，一部無理由，依民事訴訟法第449條第1 項、第463條、
      390條第2項、第392條第2項、第78條、第79條，判決如主
      文。
中    華    民    國    99    年    6     月    30    日
                      民事第四庭
                        審判長法  官  張劍男
                              法  官  翁昭蓉
                              法  官  陳靜芬
正本係照原本作成。
如不服本判決，應於收受送達後20日內向本院提出上訴書狀，其
未表明上訴理由者，應於提出上訴後20日內向本院補提理由書狀
（均須按他造當事人之人數附繕本）上訴時應提出委任律師或具
有律師資格之人之委任狀；委任有律師資格者，另應附具律師資
格證書及釋明委任人與受任人有民事訴訟法第466條之1第1項但
書或第2項（詳附註）所定關係之釋明文書影本。如委任律師提
起上訴者，應一併繳納上訴審裁判費。
中    華    民    國    99    年    7     月    1     日
                              書記官  應瑞霞
附註：
民事訴訟法第466條之1（第1項、第2項）：
對於第二審判決上訴，上訴人應委任律師為訴訟代理人。但上訴
人或其他法定代理人具有律師資格者，不在此限。
上訴人之配偶、三親等內之血親、二親等內之姻親，或上訴人為
法人、中央或地方機關時，其所屬專任人員具有律師資格並經法
院認為適當者，亦得為第三審訴訟代理人。

司法院資訊處製作；財團法人民間司法改革基金會備份。
